【裁判字號】    96,簡上,988
【裁判日期】    970731
【裁判案由】    妨害名譽
【裁判全文】
臺灣板橋地方法院刑事判決             96年度簡上字第988號
上  訴  人  乙○○
即  被  告
上列上訴人即被告因犯妨害名譽案件，不服本院96年度簡字第
6657號，中華民國96年10月19日第一審簡易判決（聲請簡易判決
處刑案號：96年度偵字第20122 號），本院管轄之第二審合議庭
判決如下：
    主  文
上訴駁回。
    事實與理由
一、本案經本院審理結果，認第一審以上訴人即被告乙○○所為
    係犯刑法第310 條第2 項之加重誹謗罪及同法第312 條第2
    項之誹謗死者罪；並以被告係一行為觸犯上開2 罪名，為想
    像競合犯，依刑法第55條規定，從一情節較重之加重誹謗罪
    處斷。另審酌被告並無前科與被告之犯罪動機、目的、手段
    、犯後態度及尚未與告訴人達成和解等一切情狀，判處被告
    罰金新臺幣3 萬元，如易服勞役，以新臺幣1 仟元折算1日
    ；並以被告所犯本件犯罪時間係在民國96年4 月24日以前，
    合於中華民國96年罪犯減刑條例第2 條第1 項第3 款規定之
    減刑條件，就被告之前開宣告刑減為罰金新臺幣1 萬5 仟元
    ，如易服勞役，以新臺幣1 仟元折算1 日；並引用刑法第
    310 條第2 項、第312 條第2 項、第55條、第42條第3 項、
    刑法施行法第1 條之1 第1 項、第2 項前段、中華民國96年
    罪犯減刑條例第2 條第1 項第3 款、第7 條等規定，經核原
    判決認事用法均無違誤，量刑亦屬妥適，應予維持，並引用
    第一審判決書記載之事實、證據及理由（如附件；按如附件
    簡易判決處刑書犯罪事實欄第一段第9 行、第10行所載，應
    補充更正為：「指摘足以毀損丙○○、甲○○與林紅緞（已
    歿）名譽之事）。
二、訊據上訴人即被告乙○○固供承其於96年1 月19日有寫公開
    信，寄發致全體派下員公開信，內容載有「林紅緞姑婆，婚
    嫁過2 次，生有姓徐子女，後又與不明男子生有私生女林金
    枝（林連池的養母）、私生子丙○○（甲○○的叔叔）」、
    「像19世林金枝（已歿）去給17世林水元當養女，母女變同
    輩亂倫」等字句等情，惟矢口否認有何故意誹謗之犯行，辯
    稱：1 、告訴人丙○○、甲○○因要加入祭祀公業成為派下
    員，惟告訴人丙○○、甲○○二人原來是私生子，依照祭祀
    公業的規約規定，私生子是沒有派下員的權利。後來告訴人
    丙○○、甲○○有向法院聲請判決確認私生子可以加入祭祀
    公業的派下員，故其本人只是在探討祭祀公業修改規約的問
    題，讓私生子也可以加入派下員，其本人並沒有要誹謗告訴
    人的意思。2 、又告訴人甲○○的祖母林紅緞有跟人家結婚
    嫁給姓徐的，後來林紅緞又跟不明的男子生有林德勝（林德
    勝的兒子是甲○○）、丙○○，因為告訴人林德勝、丙○○
    是私生子，不符合祭祀公業的規約第十二條規定規定，因後
    來告訴人丙○○、甲○○有向法院聲請判決確認私生子可以
    加入祭祀公業的派下員，所以其本人當時只是在探討祭祀公
    業的規約要修改之問題云云。
三、經查：
1、被告乙○○於96年1 月19日確有書具「致全體派下員公開信
   」一文，該信文中確有記載：「甲○○的祖母，林連池的養
   祖母，叫林紅緞姑婆，婚嫁過2 次，生有姓徐子女，後又與
   不明男子生有，私生女林金枝（林連池的養母）、私生子丙○○（甲○○的叔叔）、私生子丙○○（甲○○的父親）」
   、「像19世林金枝（已歿）去給17世林水元當養女，母女變
   同輩亂倫」（本院按：林紅緞依族譜世系計算係18世；上開
   母女原指林紅緞、林金枝母女而言）等詞各等情，業據被告
   乙○○於偵查中與本院準備程序時供承在卷（96年度他字第
   5322號偵查卷第27頁、本院卷第22頁），此外並有上開「致
   全體派下員公開信」影本在卷可稽（同上偵查卷第22頁至第
   23頁）。
2、按被告乙○○書寫前開公開信，再以寄發派下員一百餘人，
   此據被告於偵查中供明在卷（同上偵查卷第27頁）；是被告
   以文字公然指摘告訴人丙○○、甲○○係私生子；並指摘告
   訴人丙○○之母，告訴人甲○○之祖母即已歿之被害人林紅
   緞生有私生女、私生子及同輩亂倫等情，此均涉及個人私德
   之事，而與公共利益無關；嗣被告再將上開公開信寄發予祭
   祀公業之派下員，均足以毀損告訴人丙○○、甲○○及被害
   人即死者林紅緞名譽之事，此外並有祭祀公業派下員繼承系
   統表、告訴人提出之族譜世系計算表各1 紙在卷可證（同上
   偵查卷第6 頁、第31頁）。
3、綜上調查，被告書寫並寄發前揭「致全體派下員公開信」一
   文，顯然意圖散布於眾，而散布文字，指摘足以毀損他人名
   譽之事甚明，由此可見，被告顯然有故意誹謗之犯意至明。
   可見被告所辯，並無故意要誹謗告訴人，當時只是在探討祭
   祀公業的規約要修改之問題云云，無非事後卸責之詞，委不
   足採。本件事證明確，被告犯行應堪認定。又本件被告所書
   寫並寄發前揭「致全體派下員公開信」一文，其內容均涉及
   個人私德之事，而與公共利益無關；其事後於本院雖提出：
   （1 ）、祭祀公業林成祖等五公業規約書。（2） 、92年7
   月18 日 派下員大會會議紀錄，（3） 、林紅緞戶籍謄本、
   林金枝戶籍謄本，等文件仍不足以解免被告所犯前開加重誹
   謗罪等犯行，併予敘明。
四、綜上所述，可見被告提起上訴，否認犯行，指摘原判決不當
    ，為無理由，應予駁回。
據上論斷，應依刑事訴訟法第455 條之1 第1 項、第3 項、第36
8 條、第373 條，判決如主文。
本案經檢察官連思藩到庭執行職務。
中    華    民    國    97    年    7     月    31    日
                  刑事第二庭  審判長法  官 王復生
                                    法  官 楊千儀
                                    法  官 陳坤地
上列正本證明與原本無異。
不得上訴。
                                    書記官 林壯隆
中    華    民    國    97    年    8     月    4     日


司法院資訊處製作；財團法人民間司法改革基金會備份。
